最高法院刑事判決　　　　　　一○○年度台上字第三九四六號
上　訴　人　劉世傑
　　　　　　曾琨智
上 列一 人 
選任辯護人　傅文民律師
上列上訴人等因違反毒品危害防制條例等罪案件，不服台灣高等
法院中華民國一００年五月十一日第二審判決（一００年度上訴
字第九九五號，起訴案號：台灣士林地方法院檢察署九十九年度
偵字第一０四０八號），提起上訴，本院判決如下：
    主  文
上訴駁回。   
    理  由  
按刑事訴訟法第三百七十七條規定，上訴於第三審法院，非以判
決違背法令為理由，不得為之。是提起第三審上訴，應以原判決
違背法令為理由，係屬法定要件。如果上訴理由書狀並未依據卷
內訴訟資料，具體指摘原判決不適用何種法則或如何適用不當，
或所指摘原判決違法情事，顯與法律規定得為第三審上訴理由之
違法情形，不相適合時，均應認其上訴為違背法律上之程式，予
以駁回。本件原判決綜合全部卷證資料，認上訴人劉世傑、曾琨
智有其事實欄所載之犯行，已詳所憑之證據與認定之理由。就
上訴人二人否認犯罪之所辯，認不足採信，於理由內予以指駁、
說明甚詳。因而撤銷第一審關於曾琨智部分之科刑判決，改判論
處曾琨智幫助製造第二級毒品罪刑（處有期徒刑），並維持第一
審論處劉世傑共同製造第二級毒品罪刑（處有期徒刑）及轉讓禁
藥二罪刑，駁回劉世傑在第二審之上訴。
劉世傑上訴意旨略稱：(一)、劉世傑主觀上有自首意願，警員李奕
臻在未有合理懷疑情況下，通知偵查員到場後，劉世傑即自行坦
承犯行，已符合自首要件，原判決未依自首減刑，有不適用法則
之違誤。(二)、依現場扣得之物，劉世傑是否確能製造出甲基安非
他命？現場之甲基安非他命是否劉世傑萃取而得？劉世傑是否透
過電話詢問或電腦查詢，即可知悉製造甲基安非他命之方法？如
劉世傑已多次萃取製成甲基安非他命，豈會不慎而引發火災，並
保持原狀讓警員前往緝捕？有何證據足認劉世傑與「大胖」有製
造甲基安非他命之犯意聯絡與行為分擔？以上疑點，原審俱未調
查，即為劉世傑有罪之判決，且既認劉世傑與「大胖」共同製造
甲基安非他命，又認「大胖」任由甲基安非他命放置在劉世傑處
，有不適用法則、調查職責未盡與理由矛盾之違法。(三)、劉世傑
投案陳述主觀上認知萃取麻黃之行為，可謂係自白，原判決未
適用毒品危害防制條例第十七條第二項規定減輕其刑，亦非適法
。(四)、曾琨智之調查陳述無特別可信之情況，亦無其他補強證據
，原判決逕採曾琨智之調查陳述為論罪依據，有理由不備違失云
云。曾琨智上訴意旨略謂：依劉世傑之證言，可知曾琨智將房間
分租給劉世傑，充其量僅知劉世傑在萃取麻黃，無從得知係在
製造甲基安非他命，原判決未明足資認定曾琨智確知劉世傑在
製造甲基安非他命之證據，即憑空認定曾琨智為製造甲基安非他
命之幫助犯，就上揭有利之證言未說明不能採信之理由，有理由
不備、不適用判例之當然違背法令情事云云。惟查：(一)、犯罪事
實之認定，證據之取捨及其證明力如何，乃事實審法院自由判斷
之職權，如其取捨不違背經驗法則與論理法則，即不得指為違法
，而據為上訴第三審之理由。本件原判決、依憑上訴人二人之
部分自白，證人劉世傑、曾琨智、李奕臻、吳俊億、魏佳豐之證
言，鑑定證人陳泰宏之證詞，扣案如原判決附表一之一、一之二
、一之三所示之物，搜索扣押筆錄、扣押物品目錄表、採證照片
，內政部警政署刑事警察局之函與鑑定書，在曾琨智房間內查扣
之防潮箱上有曾琨智指紋之鑑定書等證據資料，資以認定劉世傑
與綽號「大胖」之成年男子共同基於製造第二級毒品甲基安非他
命之犯意，於民國九十九年初取得製造毒品所需之原料及器具，
向曾琨智分租台北市○○區○○路四五０巷一號之房間，於該房
間以麻黃等物製造甲基安非他命。至九十九年四、五月間，曾
琨智發現其情，竟基於幫助製造甲基安非他命之犯意，繼續分租
該房間供劉世傑順利製造毒品，且在自己使用之房間內幫劉世傑
保管內有甲基安非他命晶體之防潮箱。、依據劉世傑之部分自
白，曾琨智之證言，扣案如原判決附表一之一Ｃ所示甲基安非他
命，搜索扣押筆錄、扣押物品目錄表、上揭鑑定書等證據資料，
認定劉世傑另基於轉讓禁藥甲基安非他命之犯意，於九十九年六
月底、同年七月初，在同上處所，先後二次轉讓甲基安非他命予
曾琨智施用。、九十九年七月三十日二十三時三十分許，劉世
傑因製造甲基安非他命而不慎引發火災，消防人員及警員李奕臻
、吳俊億據報到達現場，李奕臻、吳俊億懷疑為製毒工廠，即通
知偵查隊員魏佳豐到場搜索，因而查獲等情，已說明本於調查所
得心證，分別定其取捨而為事實判斷之理由。並就扣案物品如何
皆係製造甲基安非他命所需原料與工具，其中許多大、小容器內
之液體、粉末、晶體、顆粒，均驗出大量甲基安非他命成分或毒
品先驅原料假麻黃等，劉世傑與「大胖」如何有共同製造甲基
安非他命之犯意聯絡，並分擔部分犯行，應就全部行為同負其責
，二人均為製造甲基安非他命之正犯，並非意在製造第四級毒品
麻黃素；復就曾琨智除提供場所供劉世傑製造甲基安非他命，尚
為劉世傑保管內有甲基安非他命晶體之防潮箱，如何係基於幫助
製造第二級毒品之幫助犯；及劉世傑如何二度轉讓甲基安非他命
予曾琨智等，詳加論述。所為論斷，核無違背客觀存在之經驗法
則與論理法則，自屬原審採證、認事之適法職權行使，不容任意
指摘為違法，亦無曾琨智上訴意旨所指違法情事。(二)、依卷存資
料，李奕臻、吳俊億證稱：曾琨智、劉世傑所居住處所冒出濃煙
，經民眾報案，消防隊員及伊二人一起到達現場，現場白色煙霧
瀰漫，有一點刺鼻，有非食物燒焦或一般日常生活中會聞到之味
道，李奕臻詢問劉世傑是怎麼回事，劉世傑答稱煮東西睡著，所
以燒焦等語，嗣警員發現有一間房間鎖著，廚房、走廊有化學藥
劑之燒杯、瓶罐，劉世傑之房間內有大量顏色鮮豔之膠囊，數量
大概有黑色大垃圾袋，果汁機中也有，劉世傑聲稱該等物品係電
鍍使用，然根據伊等之生活與辦案經驗，確知並非電鍍味道，合
理懷疑大量膠囊是要抽取其中之麻黃以製造毒品，乃通知派出
所所長請偵查隊來察看，若係一般處理火災現場，除非有造成傷
亡，不然不會通知偵查隊等語。證人即偵查隊員警魏佳豐證陳：
分隊長通知說警員到現場覺得有異狀，有聞到化學藥劑味道，要
伊到現場看看，伊進臥房前有問劉世傑在做什麼，他沒有回答，
等進入臥房後發現膠囊類東西不少後又詢問，劉世傑才說是在抽
麻黃素，依其經驗，看到這麼多膠囊，懷疑跟製造毒品有關等語
。警員李奕臻、吳俊億目睹現場後，既已懷疑劉世傑在製造毒品
，方請魏佳豐到場察看，原判決因依法認定劉世傑於魏佳豐詢問
後始供述抽麻黃素，已在偵查犯罪之警員發覺犯罪後，與自首要
件不符，核屬事實審採證、認事之合法職權行使，要無違法可言
。(三)、依卷內資料，劉世傑始終否認製造甲基安非他命，辯稱祇
在提煉麻黃，不知道「大胖」提煉麻黃作何用途等語，即非
自白製造第二級毒品，原判決因認與毒品危害防制條例第十七條
第二項規定不相適合，並無違誤。(四)、關於劉世傑轉讓甲基安非
他命予曾琨智部分，原判決係依據曾琨智於檢察官偵查時具結之
證言為論罪基礎證據之一，劉世傑指依據曾琨智之警詢陳述（調
查陳述）為證據，顯非依據卷內訴訟資料指摘。又曾琨智坦承施
用甲基安非他命，其尿液經檢驗確呈甲基安非他命陽性反應，有
偵訊筆錄、採尿報告、濫用藥物檢驗報告等在卷可稽（見偵字第
一０四０八號卷第三十一頁以下、第一二一頁以下、第一五七頁
以下），此俱屬劉世傑轉讓甲基安非他命之補強證據，此外，原
判決尚參酌劉世傑之部分自白，及扣案如原判決附表一之一Ｃ所
示之物、上揭鑑定書等證據，憑以認定劉世傑有轉讓甲基安非他
命之犯行，劉世傑上訴指摘原判決無何補強證據，單憑曾琨智之
證言即行論罪，亦非依據卷內訴訟資料指摘，即非合法之第三審
上訴理由。上訴人二人其餘上訴意旨，就屬原審採證、認事職權
之適法行使及原判決已說明事項，徒憑己見，任意指摘為違法，
且仍為單純事實之爭執，均非適法之第三審上訴理由。應認本件
上訴違背法律上之程式，予以駁回。
據上論結，應依刑事訴訟法第三百九十五條前段，判決如主文。
中    華    民    國  一○○  年    七    月  二十一  日
                      最高法院刑事第十庭
                          審判長法官  賴  忠  星  
                                法官  呂  丹  玉  
                                法官  吳      燦  
                                法官  蔡  名  曜  
                                法官  葉  麗  霞  
本件正本證明與原本無異
                                      書  記  官  
中    華    民    國  一○○  年    七    月  二十六  日
                                                      v